臺灣臺北地方法院交通事件裁定　　　　96年度交聲字第451號
異　議　人
即受處分人　乙○○
上列異議人即受處分人因違反道路交通管理處罰條例案件，對於
臺北市交通事件裁定所民國96年4 月16日所為下列二處分（原處
分案號：(一)北市裁二字第裁22-C00000000號、(二)北市裁二字第裁
22-C00000000號）聲明異議，本院裁定如下：
    主  文
異議均駁回。
    理  由
一、按道路交通管理處罰條例所用名詞「車輛」，指在道路上以
    原動機行駛之汽車（包含機器腳踏車）或以人力、獸力行駛
    之車輛，而道路交通安全規則所用名詞「汽車」，指在道路
    上不依軌道或電力架線而以原動機行駛之車輛（包含機器腳
    踏車），道路交通管理處罰條例第三條第八款、道路交通安
    全規則第二條第一項第一款定有明文。而按汽車駕駛人，行
    經有燈光號誌管制之交岔路口闖紅燈者，處新臺幣（下同）
    1 千8 百元以上5 千4 百元以下罰鍰；如駕駛汽車有違反道
    路交通管理處罰條例之行為，經交通勤務警察制止時，拒絕
    停車接受稽查而逃逸者，除按各該條規定處罰外，處3 千元
    以上6 千元以下罰鍰，並分別記違規點數3 點、1 點，同條
    例第五十三條第一項、第六十條第一項、第六十三條第一項
    第三款、第一款分別定之甚明。
二、本件異議人即受處分乙○○於96年2 月4 日晚間6 時43分許
    ，騎乘車牌號碼CRB-963 號重型機車，沿環河東路1 段往3
    段方向行駛至竹林路39巷口時闖越紅燈，經適在該路口前10
    至15公尺處值勤之臺北縣政府警察局永和分局中正橋派出所
    警員甲○○發覺，乃鳴笛及以指揮棒示意停車受檢，詎乙○
    ○未停車接受稽查而逃逸，警員甲○○乃記下車號及當時騎
    乘者係女性之特徵，於返所後輸入車號以電腦查詢車籍，而
    以受處分人有違反道路交通管理處罰條例五十三條第一項、
    第六十條第一項規定，逕行舉發。嗣受處分人於應到案日期
    前提出申訴，惟經原處分機關函請舉發單位調查結果，仍認
    受處分人確有前開違規行為，原處分機關遂於96年4 月16日
    依道路交通管理處罰條例第五十三條第一項、第六十三條第
    一項第三款（原處分漏引第一項第三款）及第六十條第一項
    、第六十三條第一項第一款（原處分漏引第一項第一款）規
    定，分別裁處受處分人罰鍰1 千8 百元及3 千元，並各記違
    規點數3 點及1 點。
三、異議人於本院調查時固坦承於上揭時、地，騎乘上開重型機
    車，行經上述路口，惟辯稱：當日曾於博愛街與環河東路口
    停車，前進不到10秒鐘即遇到紅綠燈，因此確信當時為綠燈
    ，且當天並未見到值勤員警，更無警員鳴笛攔停未停車接受
    稽查而逃逸云云。經查，證人即舉發警員甲○○於本院調查
    時具結證述：「當天我是在服交通違反的勤務，時段就是通
    知單上所載的時間，我們是2 個小時1 個時段。我值勤的地
    點是在環東竹林39巷口前10至15公尺處，違規人就是在紅燈
    的狀態之下直行過來，經警方鳴笛指揮棒示意叫違規人靠邊
    受檢，違規人不理會警方的叫他停止的動作，直行就離開了
    。（問：你是否可以確認本件違規人有看到警方鳴笛指揮棒
    示意受檢的動作？）我不能確認，因為他沒有停車，但是警
    方所做的上述動作，民眾應該絕對看得到，因為我的位置是
    在駕駛人的前方．．（問：違規人未停車，你們後續如何處
    理？）記下車號以及當時騎乘者的性別是女性，這些是我在
    這樣很短的時間內所能記憶的事項，是回到派出所之後將車
    號輸入電腦查出車籍，之後製單舉發．．（問：你們值勤時
    是否穿制服？）我們值勤時一定是穿制服。」（見96年5 月
    25日訊問筆錄）等語明確；而按交通警員製單舉發違反道路
    交通管理處罰條例所列之違規事實，本質上為行政處分，係
    公務員基於職務上之權力，依法就特定之具體事件所為之具
    公法上效果之單方面行政行為，基於公務員為公法上行為具
    有公信力之原則，該行政行為當可被推定為真正，其據以依
    法處分之事實認定亦為正確無誤。本院復審酌闖越紅燈之違
    規行為，其發生時間甚短，一般而言，除該路口適設有固定
    式交通違規自動採證照相儀器外，殊難有其他採證方式，且
    於本院卷存資料內，並查無任何足資證明警員有捏造事實、
    違法取締之情事，從而，執勤警員本其維護交通秩序、安全
    職責所為之舉發，自應受到合法、正確之推定，其證言自得
    採為佐證。至受處分人雖否認闖越紅燈及拒絕停車接受稽查
    而逃逸，惟並未能提出任何證據以供本院調查，其所辯無從
    遽予採信。
四、綜上，本件受處分人確有行經有燈光號誌管制之交岔路口闖
    紅燈及拒絕停車接受稽查而逃逸之違規事實，堪以認定。從
    而，原處分機關依道路交通管理處罰條例第五十三條第一項
    、第六十三條第一項第三款（原處分漏引第一項第三款）及
    第六十條第一項、第六十三條第一項第一款（原處分漏引第
    一項第一款）規定，分別裁處受處分人罰鍰1 千8 百元及3
    千元，並各記違規點數3 點及1 點，洵無不當，受處分人之
    異議均無理由，應予駁回。
據上論斷，應依道路交通案件處理辦法第十九條，裁定如主文。
中　　華　　民　　國　　96　　年　　5 　　月　　31　　日
　　　　　　　　　        交通法庭
                                法　官　王幸華
以上正本證明與原本無異
如不服本判決應於送達後5日內向本院提出抗告狀
　　　　　　　　　　　　　　　　書記官　陳泰寧
中　　華　　民　　國　　96　　年　　5 　　月　　31　　日
